臺灣臺中地方法院民事判決　九十一年重訴字第九二二號
　　原　　　告　台中商業銀行股份有限公司太平分行
　　法定代理人　癸○○
　　訴訟代理人　子○○
　　　　　　　　辛○○
　　被　　　告　己○○
　　訴訟代理人　壬○○
　　被　　　告　甲○○
　　　　　　　　乙○○
　　　　　　　　丙○○
　　　　　　　　丁○○
　　　　　　　　庚○○
　　　　　　　　戊○○
右當事人間請求清償借款事件，本院判決如左：
    主      文
被告甲○○、乙○○、丙○○、丁○○、庚○○、戊○○應連帶於繼承被繼承人何阿
哉遺產之範圍限制內，與被告己○○連帶給付原告新臺幣柒佰萬元，及自民國八十九
年十月十七日起至清償日止，按年息百分之八點二計算之利息，並自民國八十九年十
一月十七日起至清償日止，其逾期在六個月以內者，按上開利率百分之十，逾期超過
六個月部分，按上開利率百分之二十計算之違約金。
訴訟費用由被告甲○○、乙○○、丙○○、丁○○、庚○○、戊○○連帶於繼承被繼
承人何阿哉遺產之範圍限制內，與被告己○○連帶負擔。
本判決於原告以新臺幣貳佰拾萬肆仟元為被告供擔保後，得假執行。但被告如於
假執行程序實施前，以新臺幣柒佰萬元為原告預供擔保，得免為假執行。
    事      實
一、原告方面：
  (一)聲明：除假執行擔保金額外，如主文所示。
  (二)陳述：
  1.被告之被繼承人何阿哉邀同被告己○○為連帶保證人，於民國八十八年二月十七
    日向原告借款新臺幣（下同）七百萬元，並約定利息按年息百分之八點二，借款
    期限自八十八年二月十七日起至八十九年八月十七日止。償還方法：自借款日起
    按月付息，並約定遲延還本或付息時，逾期六個月以內部分，按約定利率百分之
    十，逾期六個月部分，就超過部分，按約定利率百分之二十，加付違約金，經被
    告立有同一內容之借據乙紙，及交原告收執。
  2.詎被告之被繼承人何阿哉自八十九年四月十七日起，即未按時繳息，剩餘本金七
    百萬元，及如前開所述之利息、違約金等，迭經催討均未置理，依約定書第五條
    第一款及第六條第一款之約定，任何一宗債務不依約清償本金、利息，借款視為
    全部到期，經扣除部分利息，剩餘聲明所示之本金、利息、違約金之債務未還。
    被告均為其法定繼承人，雖經被告丙○○聲請限定繼承，限定繼承之效力及於其
    他繼承人，然於遺產範圍內仍應就被繼承人之債務負連帶責任，另被告己○○又
    為連帶保證人，依約亦應負連帶清償之責。
  (三)證據：提出借據、約定書、新式戶籍謄本四份及舊式戶籍謄本各一份為證。
二、被告方面：
    除被告己○○外其餘被告均未於言詞辯期日到場，然據被告所提出之聲明或陳述
    略為：
  (一)聲明：
  1.駁回原告之訴及其假執行之聲請。
  2.如受不利判決，願供擔保請准宣告免為假執行。
  (二)陳述：
  1.本件被繼承人何阿哉於八十九年二月九日亡故，其法定繼承人為被告等七人，然
    被繼承人何阿哉提供之台中縣大平市○○段一六七地號、同段六七建號、台中市
    太平市○○段三三五之二地號、同段二二二建號設定抵押權向原告借款七百萬元
    ，上開標的物係由被告己○○單獨繼承，其餘法定繼承人則皆聲明拋棄繼承，而
    以分割繼承辦理登記，其餘繼承人中有被告丙○○向鈞院辦理限定繼承，而依民
    法之規定，繼承人一人為限定繼承，其他繼承人視為同時為限定繼承人。故被告
    僅能就各繼承人所繼承之遺產為主張。
  2.而被告間對於被繼承人何阿哉之繼承財產，就其所辦七百萬元貸款所設定之抵押
    物同意由被告被告己○○單獨繼承，自與其餘法定繼承人無關，原告自不得對其
    餘被告為請求。
  (三)證據：提出遺產分割契約書一份為證。
三、本院依職權調閱本院八十九年繼字第三七四號民事聲請案件，並查詢被告是否向
    本院聲請拋棄繼承。
    理      由
一、本件被告甲○○、乙○○、丙○○、丁○○、庚○○、戊○○（以下簡稱甲○○
    等六人）經合法通知，未於言詞辯論期日到場，核無民事訴訟法第三百八十六條
    所列各款情形，爰依原告之聲請，由其一造辯論而為判決。
二、原告主張被告之被繼承人何阿哉邀同被告己○○為連帶保證人，於八十八年二月
    十七日向原告借款七百萬元，並約定利息按年息百分之八點二，借款期限自八十
    八年二月十七日起至八十九年八月十七日止。償還方法：自借款日起按月付息，
    並約定遲延還本或付息時，逾期六個月以內部分，按約定利率百分之十，逾期六
    個月部分，就超過部分，按約定利率百分之二十，加付違約金，經被告立有同一
    內容之借據乙紙，及交原告收執。詎被告之被繼承人何阿哉自八十九年四月十七
    日起，即未按時繳息，剩餘本金七百萬元，及如前開所述之利息、違約金等，迭
    經催討均未置理，依約定書第五條第一款及第六條第一款之約定，任何一宗債務
    不依約清償本金、利息，借款視為全部到期，經扣除部分利息，剩餘聲明所示之
    本金、利息、違約金之債務未還等事實，已據其提出借據、約定書、新式戶籍謄
    本四份及舊式戶籍謄本各一份為證，被告對上情亦不爭執，堪信屬實。
三、按繼承人對於被繼承人之債務，負連帶責任。民法第一千一百五十三條第一項定
    有明文。本件被告雖對其為借款人何阿哉之法定繼承人乙節不爭執，然卻抗辯被
    告甲○○等六人已與被告己○○就被繼承人何阿哉之繼承財產，協議就本件七百
    萬元貸款所設定之抵押物同意由被告己○○單獨繼承，被告甲○○等六人已經聲
    明拋棄繼承，是本件借款債務即與甲○○等六人無關，原告自不得對被告甲○○
    等六人為請求云云。惟查，被告甲○○等六人並無向本院聲請拋棄繼承之情形，
    此有本院民事庭查詢表一紙附卷足參，依上開說明，被告甲○○等六人仍應與被
    告己○○就本件借款債務負連帶責任，其辯稱本件已與其無關，被告不得對其請
    求云云，尚非有據。
四、次按消費借貸者，謂當事人一方移轉金錢或其他代替物之所有權於他方，而約定
    他方以種類、品質、數量相同之物返還之契約，民法第四百七十四條第一項定有
    明文；又稱保證者，謂當事人約定，一方於他方之債務人不履行債務時，由其代
    負履行責任之契約，同法第七百三十九條亦有明文；另保證債務之所謂連帶，係
    指保證人與主債務人負同一債務，對於債權人各負全部給付之責任者而言，此就
    民法第二百七十二條第一項規定連帶債務之文義參照觀之甚明（最高法院四十五
    年台上字第一四二六號判例可資參照）；而連帶債務之債權人，依同法第二百七
    十三條第一項規定，得對於債務人中之一人或數人或其全體，同時或先後請求全
    部或一部之給付，本件被告之被繼承人何阿哉向原告借款，既自八十九年四月十
    七日起，即未依約清償，借款自視為全部到期，被告共七人為何阿哉之繼承人，
    依法自應負連帶保證責任，而被告己○○亦為本件借款債務之連帶保證人，自應
    與其負連帶保證責任，然按繼承人得限定以因繼承所得之遺產，償還被繼承人之
    債務，繼承人有數人，其中一人主張為前項限定之繼承時，其他繼承人視為同為
    限定之繼承，民法第一千一百五十四條第一、二項分別定有明文。本件原借款人
    何阿哉於八十九年二月九日死亡，而被告既均為其繼承人，復查，被告丙○○已
    向本院聲報限定繼承人，經本院分別准予公示催告在案等情，業經本院調閱八十
    九年度繼字第三七四號民事聲請卷查核屬實，揆諸前開說明，被告丙○○為限定
    之繼承之效力，自及於其餘之繼承人，即被告己○○、甲○○、乙○○、丁○○
    、庚○○、戊○○亦視同為限定之繼承。然限定繼承之繼承人，仍應繼承被繼承
    人之債務，僅其清償責任以因繼承所得之遺產為限而已，並非可不負清償之責；
    又限定繼承債權人，仍得就債權全額為裁判上及裁判外之一切請求。惟債權人起
    訴請求，繼承人如提出限定繼承之抗辯時，法院應為保留的給付（於繼承財產限
    度內為給付）之判決，最高法院八十年度臺上字第三五○號、八十六年度臺上字
    第二五八號均著有判決足資參照，故而本件被告等七人，就前開被繼承人何阿哉
    所負之借款債務（含本金利息、違約金），基於繼承之法理，雖應負連帶清償之
    責，惟因其等為限定繼承之抗辯，則其等僅負量的有限責任，即在因繼承所得之
    遺產範圍之限度內，負償還之責而已。至於被告己○○雖為何阿哉之繼承人，惟
    其同時為本件借款之連帶保證人，業如前述，則被告己○○依據連帶保證之法律
    關係，所負之連帶清償責任，為屬「人的無限責任」，與其因繼承所生之債務所
    負之責任為限定以因繼承所得之遺產，償還被繼承人之債務為屬「量的有限責任
    」雖同時競合，其「量的有限責任」自應為「人的無限責任」所吸收，不應再依
    據限定繼承之規定拘束債權人之請求，是被告己○○辯稱亦得限定以因繼承所得
    之遺產，償還被繼承人之債務云云，即非可採。
五、綜上所述，原告依消費借貸、連帶保證契約及繼承之法律關係，請求被告甲○○
    、乙○○、丙○○、丁○○、庚○○、戊○○應連帶於繼承被繼承人何阿哉遺產
    之範圍限制內，與被告己○○連帶給付原告七百萬元，及自八十九年十月十七日
    起至清償日止，按年息百分之八點二計算之利息，並自同日起至清償日止，其逾
    期在六個月以內者，按上開利率百分之十，逾期超過六個月部分，按上開利率百
    分之二十計算之違約金，自屬有據，應予准許。
六、兩造陳明願供擔保請為宣告假執行或免為假執行，經核均與規定相符，爰分別酌
    定相當之擔保金額予以宣告。
七、據上論結，原告之訴為有理由，依民事訴訟法第三百八十五條第一項前段、第八
    十五條第二項、第三百九十條第二項、第三百九十二條，判決如主文。
中　　　華　　　民　　　國　　九十一　　年　　　九　　　月　　 三十　　 日
                                        臺灣臺中地方法院民事第三庭
~B法　　　官　許石慶
右為正本係照原本作成
如不服本判決，應於判決送達後二十日內，向本院提出上訴狀。
中　　　華　　　民　　　國　　九十一　　年　　　九　　　月　　 三十　　 日
~B法院書記官　　魏愛玲
